臺灣高雄地方法院刑事判決
111年度審原金訴字第1號
公  訴  人  臺灣高雄地方檢察署檢察官
被      告  蔣青樺



選任辯護人  王聖傑律師
被      告  張簡毅青


            曾柏端

                    住高雄市○○區○○路00巷0號（高雄○    ○○○○○○○）

義務辯護人  林于軒律師
被      告  巫祥榮



            林威逸


上列被告因詐欺等案件，經檢察官提起公訴（110年度偵字第136
54號、110年度偵字第13772號、110年度偵字第20319號、110年
度偵字第22721號、110年度偵字第24868號、110年度偵字第2534
0號），被告於準備程序中為有罪之陳述，經徵詢被告、辯護人
及檢察官意見後，本院合議庭裁定由受命法官依簡式審判程序審
理，判決如下：
    主  文
蔣青樺犯如附表一所示之罪，各處如附表一「主文」欄所示之刑
（含沒收、追徵）。應執行有期徒刑拾月。
張簡毅青犯如附表一所示之罪，各處如附表一「主文」欄所示之
刑（含沒收、追徵）。應執行有期徒刑壹年。
曾柏端犯如附表一所示之罪，各處如附表一「主文」欄所示之刑
（含沒收、追徵）。應執行有期徒刑拾壹月。
巫祥榮犯如附表一所示之罪，各處如附表一「主文」欄所示之刑
（含沒收、追徵）。應執行有期徒刑拾壹月。
林威逸犯如附表一所示之罪，各處如附表一「主文」欄所示之刑
（含沒收、追徵）。應執行有期徒刑壹年。
    事  實
一、林威逸（綽號海產粥，LINE暱稱「水裡都是魚」）為牟求不
    法利益，加入真實姓名年籍不詳之綽號「香腸」、「許沛婕
    」等人所屬之詐欺集團，擔任車手頭，負責指揮旗下車手前
    往提領詐欺贓款，並交付贓款予上游成員；其另招募張簡毅
    青、蔣青樺加入綽號「海產粥」等人所屬之詐欺集團，約定
    由張簡毅青擔任司機，載送車手前往提款，可各自取得提款
    金額之2％作為酬勞；蔣青樺則負責尋找願意提供帳戶供詐騙
    集團使用之車手，每本帳戶可先行領得新臺幣（下同）10萬
    元作為酬勞，如有成功領得款項，酬勞另計。蔣青樺再指示
    其友人巫祥榮對外招募提款車手，巫祥榮即透過曾柏端之介
    紹，以每本帳戶報酬3萬元之代價，招募晏利昌（俟到案後
    另行審結）擔任提款車手，巫祥榮、曾柏端則擔任監督車手
    之工作，並各自從蔣青樺處取得報酬。林威逸、張簡毅青、
    蔣青樺、巫祥榮、曾柏端、晏利昌並與綽號「香腸」、「許
    沛婕」等詐欺集團成員，共同意圖為自己不法之所有，基於
    三人以上詐欺取財，及掩飾、隱匿詐欺集團詐欺所得之實際
    流向，製造金流斷點之洗錢之犯意聯絡，而為以下之行為：
　㈠巫祥榮、曾柏端先於民國110年6月28日，陪同晏利昌前往土
    地銀行五甲分行，辦理土地銀行帳戶（帳號000-0000000000
    00，下稱土地銀行帳戶）之存摺、提款卡及網路銀行等資料
    ，並於帳戶辦妥後隨即向蔣青樺回報，又將晏利昌帶回蔣青
    樺所經營、位於高雄市鳳山區博愛路之「上興檳榔攤」，由
    晏利昌將上開帳戶資料交予林威逸使用。
　㈡詐騙集團取得晏利昌之上開帳戶資料後，詐欺集團內某成員
    即以附表二所示之詐騙方式，向附表二所示之王得琬等6人
    施以詐術，致其等陷於錯誤，而依指示匯款至附表二所示帳
    戶。嗣晏利昌於110年6月30日依指示前往上興檳榔攤後，即
    搭乘張簡毅青所駕駛之車輛，而於附表三編號1所示之時間
    、地點，提領70萬元詐欺款項，並於提領完畢後交付予張簡
    毅青，再由張簡毅青交付予林威逸；林威逸又指示張簡毅青
    駕車搭載曾柏端、晏利昌再次出門提款，晏利昌遂於附表三
    編號2所示之時間、地點，欲提領160萬元之詐欺款項，張簡
    毅青、曾柏端則負責在車上等候，並確認周遭有無可疑情事
    。惟因銀行行員認為晏利昌形跡可疑，報警處理，未讓晏利
    昌領出該筆160萬元款項，並因而查獲上情。
二、案經王得琬、林詠誠、陳之曉、陳俊傑告訴由高雄市政府警
    察局林園分局報告臺灣高雄地方檢察署檢察官偵查起訴、移
    送併辦。
    理  由
一、本件被告蔣青樺、張簡毅青、曾柏端、巫祥榮、林威逸所犯
    均係死刑、無期徒刑、最輕本刑為3年以上有期徒刑以外之
    罪，其於準備程序進行中就被訴事實為有罪之陳述，經受命
    法官告知簡式審判程序之旨，並聽取當事人之意見後，本院
    合議庭認無不得或不宜改依簡式審判程序進行之情形，爰依
    刑事訴訟法第273條之1第1項、第284條之1規定，裁定由受
    命法官獨任進行簡式審判程序。是本件證據調查依刑事訴訟
    法第273條之2規定，不受同法第159條第1項、第161條之2、
    第161條之3、第163條之1及第164條至170條規定之限制，合
    先敘明。
二、上開犯罪事實，業據被告蔣青樺於警詢（警四卷第11至16頁
    ）、偵訊（偵一卷第147至153、272至274頁）及本院審理時
    （審原金訴卷第215、249、269頁）；被告張簡毅青於警詢
    （警一卷第17至20頁，警四卷第26至27頁）、偵訊（偵一卷
    第121至127、279至283、403至405頁）及本院審理時（審原
    金訴卷第215、249、269頁）；被告曾柏端於警詢（警一卷
    第46至48、50至53頁）、偵訊（偵一卷第99至105頁）及本
    院審理時（審原金訴卷第215、249、269頁）；被告巫祥榮
    於警詢（警四卷第55至57、61正反頁）、偵訊（偵一卷第17
    3至179頁）及本院審理時（審原金訴卷第215、249、269頁
    ）；被告林威逸於警詢（警四卷第2至4、6至8頁）、偵訊（
    偵二卷第15至19頁）及本院審理時（審原金訴卷第215、249
    、269頁）均坦承不諱，核與下列證人即共犯之證述、證人
    即告訴人、被害人之證述、卷內積極證物存卷可資佐證，印
    證相符：　
　㈠證人即同案被告晏利昌於警詢（警一卷第28至33、36至40頁
    ，警二卷第5至8頁，警四卷第41至42頁）、偵訊（偵一卷第
    73至81、129頁）；證人即告訴人王得琬（警三卷第2至3頁
    ）、證人即告訴人林詠誠（警三卷第67至74頁）、證人即告
    訴人許水茂（警五卷第215至217頁）、證人即告訴人劉正熙
    （警二卷第19至21頁）、證人即告訴人陳之曉（警五卷第15
    7至160頁）於警詢；證人即告訴人陳俊傑於警詢（警五卷第
    177至179頁）及偵訊（偵一卷第57至61頁）之證述。
　㈡如附表二所示告訴人之內政部警政署反詐騙諮詢專線紀錄表
    、受理詐騙帳戶通報警示簡便格式表、通訊軟體對話紀錄、
    網路銀行交易明細截圖、匯款申請書、銀行交易明細、自動
    櫃員機明細表等資料（警一卷第127至175、177、181、195
    頁，警二卷第43、51、61、65至69頁，警三卷第17、19、26
    、29、75、86、93、99頁，警五卷第166、167、169、170至
    173、176、219至221、223、224頁）。
　㈢並有本件土地銀行帳戶之開戶暨基本資料異動申請書、交易
    明細表各1份（警二卷第29至23、39至41頁）、監視器錄影
    畫面翻拍照片1份（警一卷第207、209頁）、查獲地點現場
    照片1份（警一卷第211至215頁）、上興檳榔攤監視器錄影
    翻拍照片1份（警五卷第135、136頁）、手機通話紀錄、通
    訊軟體對話紀錄翻拍截圖各1份（警一卷第217至235頁，警
    四卷第105至119頁）、高雄市政府警察局林園分局搜索扣押
    筆錄3份（警四卷第71至72、92至93、96至97頁）、扣押筆
    錄4份（警四卷第75至76、79至80、83至84、87至88頁）、
    扣案物品目錄表7份（警四卷第73、78、82、85、89、94、9
    9頁）、扣案物品暨扣案物品照片1份（警五卷第121至123、
    129、133至134、224至230頁）在卷可資佐證。
  ㈣足認被告5人前揭任意性自白，核與卷內積極事證，均參核相
    符，堪以採信。是本案事證明確，被告上開犯行，堪以認定
    ，均應依法論科。
三、論罪部分：
  ㈠按共同正犯之成立，祇須具有犯意之聯絡及行為之分擔，既
    不問犯罪動機起於何人，亦不必每一階段犯行，均須參與，
    若共同實施犯罪行為之人，在共同意思範圍內，各自分擔犯
    罪行為之一部，相互利用他人之行為，以達其犯罪之目的，
    其成立不以全體均參與實施犯罪構成要件之行為為要件；參
    與犯罪構成要件之行為者，固為共同正犯；以自己共同犯罪
    之意思，參與犯罪構成要件以外之行為，或以自己共同犯罪
    之意思，事前同謀，而由其中一部分人實行犯罪之行為者，
    亦均應認為共同正犯，使之對於全部行為所發生之結果，負
    其責任。另共同正犯之意思聯絡，原不以數人間直接發生者
    為限，若有間接之聯絡者，亦包括在內，如甲分別邀約乙、
    丙犯罪，雖乙、丙間彼此並無直接之聯絡，亦無礙於其為共
    同正犯之成立（最高法院34年上字第862號、73年台上字第1
    886號、77年台上字第2135號判例要旨、92年度台上字第282
    4號判決意旨參照）。參以目前詐欺集團之犯罪型態，自架
    設跨國遠端遙控電話語音託撥及網路約定轉帳之國際詐騙電
    話機房平台，至刊登廣告、收購人頭帳戶、撥打電話實施詐
    騙、指定被害人匯款帳戶、自人頭帳戶提領款項、取贓分贓
    等階段，乃係需由多人縝密分工方能完成之集團性犯罪。查
    本案被告林威逸、張簡毅青、蔣青樺、巫祥榮、曾柏端加入
    本件本件暱稱「香腸」、「許沛婕」之身分不詳成年人士所
    屬之詐欺集團，林威逸負責指揮旗下車手、張簡毅青擔任司
    機載送車手、蔣青樺負責尋找願提供人頭帳戶之車手、巫祥
    榮、曾柏端負責招募及監督車手，待負責提領贓款之車手提
    款後，再將款項上繳該詐欺集團其他成員，被告5人雖未自
    始至終參與各階段之犯行，但主觀上對該詐欺集團呈現細密
    之多人分工模式及彼此扮演不同角色、分擔相異工作而屬有
    牟利性之結構性組織等節，顯已有所預見，且其所參與者既
    係本件整體詐欺取財犯罪計畫不可或缺之重要環節，而被告
　　林威逸、張簡毅青、蔣青樺、巫祥榮、曾柏端與同案被告晏
    利昌、「香腸」、「許沛婕」及其他真實姓名不詳成年人員
    間，在合同意思範圍內，各自分擔本件犯罪行為之一部，彼
    此相互利用他人之行為，最終共同達成其等詐欺取財犯罪之
    目的，依前揭說明，被告5人自應就本件詐欺集團詐欺取財
    犯行所發生之結果，同負全責。　
　㈡次按洗錢防制法業於105年12月28日修正公布，於106年6月28
    日生效施行。依修正後即現行洗錢防制法第2條第2款、第3
    條第2款規定，掩飾或隱匿刑法第339條犯罪所得之本質、來
    源、去向、所在、所有權、處分權或其他權益者，即構成洗
    錢行為。是依修正後洗錢防制法，掩飾刑法第339條第1項詐
    欺取財犯罪所得去向之行為，亦可構成洗錢罪。本案被告張
    簡毅青、曾柏端與同案被告晏利昌於如附表三所示之時間、
    地點提領詐騙款項，並交付予林威逸上繳「香腸」、「許沛
    婕」等人所屬之詐欺集團成員之上游，實已該當於掩飾、隱
    匿特定犯罪所得去向之行為要件。
　㈢核被告林威逸、張簡毅青、蔣青樺、巫祥榮、曾柏端如附表
    二編號1至6所為，均係犯洗錢防制法第14條第1項之洗錢罪
    、刑法第339條之4第1項第2款之三人以上共同詐欺取財罪。
    又被告林威逸、張簡毅青、蔣青樺、巫祥榮、曾柏端與同案
    被告晏利昌及其他真實姓名年籍不詳之詐欺集團成員間，互
    有犯意聯絡及行為分擔，為共同正犯。被告林威逸、張簡毅
    青、蔣青樺、巫祥榮、曾柏端如附表二編號1至6所為，均係
    以一行為同時觸犯洗錢防制法第14條第1項之洗錢罪、刑法
    第339條之4第1項第2款之三人以上共同詐欺取財罪，均為想
    像競合犯，應依刑法第55條前段規定，均從一重論以三人以
    上共同詐欺取財罪。又被告林威逸、張簡毅青、蔣青樺、巫
    祥榮、曾柏端所犯如附表二各罪間，犯意各別、時地有異、
    手段有別，應以數罪併罰之。
  ㈣復按想像競合犯之處斷刑，本質上係「刑之合併」。其所謂
    從一重處斷，乃將想像競合犯組成之評價上數罪，合併為科
    刑一罪，其所對應之刑罰，亦合併其評價上數罪之數法定刑
    ，而為一個處斷刑。易言之，想像競合犯侵害數法益者皆成
    立犯罪，論罪時必須輕、重罪併舉論述，同時宣告所犯各罪
    名，包括各罪有無加重、減免其刑之情形，亦應說明論列，
    量刑時併衡酌輕罪部分量刑事由，評價始為充足，然後依刑
    法第55條前段規定「從一重處斷」，非謂對於其餘各罪可置
    而不論。因此，法院決定處斷刑時，雖以其中最重罪名之法
    定刑，做為裁量之準據，惟於裁量其輕重時，仍應將輕罪合
    併評價在內（最高法院108年度台上字第4405號、第4408號
    刑事判決意旨參照）。查被告林威逸、張簡毅青、蔣青樺、
    巫祥榮、曾柏端就本案犯行，於偵查（偵一卷第105、127、
    179、283頁）及本院審理時（審原金訴卷第215、249、269
    頁）均坦承不諱，而依洗錢防制法第16條第2項規定：「犯
    前二條之罪，在偵查或審判中自白者，減輕其刑。」，故被
    告5人所犯洗錢罪部分，依上開說明，本應減輕其刑。又被
    告5人本案犯行均係從一重論處三人以上共同詐欺取財罪，
    是其此部分想像競合輕罪得減刑部分，本院量刑時將併予審
    酌。　
　㈤刑法第59條之適用：
　　按犯罪之情狀顯可憫恕，認科以最低度刑仍嫌過重者，得酌
    量減輕其刑，刑法第59條定有明文。本案被告所犯刑法第33
    9條之4第1項第2款之三人以上共同詐欺取財罪，法定刑為「
    1年以上7年以下有期徒刑，得併科100萬元以下罰金」，刑
    度非輕，而三人以上共同詐欺取財之人，原因動機不一，犯
    罪情節未必相同，故此類犯行之法定最低本刑均屬一致，難
    謂盡符事理之平。審酌被告5人本案所為，主觀上係屬未必
    故意，且被告等人率爾擔任司機、車手頭、取簿手、監督車
    手，提領款項交付他人而觸犯刑典，並從上開行為獲取報酬
    ，故被告主觀上之惡性，相較於其他直接從提領行為獲取暴
    利之車手為輕，且被告等人本案行為獲得之報酬非鉅。又被
    告等人將同案晏利昌提領匯入帳戶之款項，再逐次轉交上游
    等行為，並非詐欺取財過程之核心事項，犯罪情節較輕。綜
    此，本院認被告5人本案之犯行，有情輕法重之嫌，客觀上
    足以引起社會一般人之同情，爰依刑法第59條之規定，酌減
    其刑，期使個案裁判之量刑，能符合罪責相當之原則。
四、科刑部分　　　　　　　
　㈠爰以行為人之責任為基礎，審酌被告5人均正值青壯，不思
    循正常途徑賺取生活所需，竟圖謀非法所得，與同案被告晏
    利昌加入「香腸」、「許沛婕」所屬之詐欺集團，共同為如
    附表二、三所示之三人以上共同詐欺取財、洗錢等犯行，分
    別負責擔任司機、招募取款車手、收簿手、監視車手等工作
    ，嚴重影響金融秩序，破壞社會互信基礎，助長詐騙犯罪歪
    風，並增加查緝犯罪及告訴人尋求救濟之困難，所為實屬不
    該。惟念其等犯後終能坦承犯行，態度非惡；並衡以附表二
    編號1告訴人王得琬已與被告蔣青樺、曾柏端、林威逸、張
    簡毅青、巫祥榮均調解成立，並依調解條件各收受1萬元、1
    萬元、1萬元、1萬元、1萬元完畢；編號2告訴人林詠誠已與
    被告蔣青樺調解成立，並依調解條件收受10萬元完畢；編號
    3告訴人許水茂已與被告蔣青樺、曾柏端、巫祥榮、林威逸
    、張簡毅青均調解成立，並依調解條件各收受1萬元、5千元
    、5千元、5千元、5千元完畢等情，有調解筆錄影本3份、匯
    款紀錄截圖、王得琬、林詠誠、許水茂刑事陳述狀、本院電
    話紀錄查詢表各1份存卷可稽（審原金訴卷第197至198、313
    、351至355、361、395至399、411頁）；而被告蔣青樺尚未
    與編號4至6之被害人和解或賠償；被告林威逸、張簡毅青、
    巫祥榮、曾柏端尚未與編號2、4至6之被害人和解或賠償，
    可見被告5人犯後已與部分附表二被害人成立調解，彌補部
    分損害，堪認良知未泯；並酌被告5人就洗錢防制法部分於
    審判中均自白有斟酌減輕事由，且在該詐欺集團內擔任車手
    頭、司機、收簿手、監視車手工作，參與犯罪角色較輕，各
    別獲得之報酬非鉅，罪責較該詐騙集團之主嫌綽號「香腸」
    、「許沛婕」或其他實施詐騙之共犯為輕等個人責任基礎。
    復衡量本院審理時，被告蔣青樺自陳學歷國中畢業，現在從
    事遊覽車司機，月收入約5、6萬元，已婚，有3個小孩；被
    告張簡毅青自陳學歷為國中畢業，現在從事餐廳廚師，月收
    入約3萬4000元，未婚，有1個小孩；被告曾柏端自陳學歷國
    中畢業，現在開怪手，月收入約3、4萬元，未婚，無小孩；
    巫祥榮自陳學歷國中畢業，現在從事燒烤店工作，月收入約
    3萬2000元，未婚，無小孩；林威逸自陳學歷國中畢業，現
    在便當店上班，月收入約3萬2000至3萬5000元，未婚，有3
    個小孩等智識程度、家庭及經濟狀況（審原金訴卷第269頁
    ），暨其等犯罪之動機、目的、手段、所生損害等一切情狀
    ，分別量處如附表一主文欄所示之刑。
  ㈡定執行刑：
    按刑法第51條數罪併罰定執行刑之立法方式，採限制加重原
    則，亦即非以累加方式定應執行刑，被告每次犯罪手法類似
    ，如以實質累加方式定應執行刑，則處罰之刑度顯將超過其
    行為之不法內涵，違反罪責原則，及考量因生命有限，刑罰
    對被告造成之痛苦程度，係隨刑度增加而生加乘效果，非以
    等比方式增加，是以隨罪數增加遞減刑罰方式，當足以評價
    被告行為不法性之法理（即多數犯罪責任遞減原則）。再按
    數罪併罰之定應執行之刑，係出於刑罰經濟與責罰相當之考
    量，並非予以犯罪行為人或受刑人不當之利益，為一種特別
    的量刑過程，相較於刑法第57條所定科刑時應審酌之事項係
    對一般犯罪行為之裁量，同法第51條之定應執行刑，乃係對
    犯罪行為人本身及所犯各罪之總檢視，除應考量行為人所犯
    數罪反應出之人格特性，並應權衡審酌行為人之責任與整體
    刑法目的暨相關刑事政策，在量刑權之法律拘束性原則下，
    依刑法第51條第5款之規定，採限制加重原則，以宣告各刑
    中之最長期為下限，各刑合併之刑期為上限，但最長不得逾
    30年，資為量刑自由裁量權之外部界限，並應受法秩序理念
    規範之比例原則、平等原則、責罰相當原則、重複評價禁止
    原則等自由裁量權之內部抽象價值要求界限之支配，以使輕
    重得宜，罰當其責，俾符合法律授與裁量權之目的，以區別
    數罪併罰與單純數罪之不同，兼顧刑罰衡平原則。本案被告
    5人如附表二所示之罪，均係犯三人以上共同詐欺取財罪，
    犯罪手法類似、相同，分係司機、車手頭、收簿手、監視車
    手、將取款轉交上游，犯罪期間非長（110年6月29日至同年
    6月30日），兼衡被告5人如附表二所示之罪質、提領數額高
    低、欲達到犯罪預防目的所需之制裁程度等情節，暨被告5
    人所犯數罪所反應之人格特性，及整體刑法目的暨相關刑事
    政策，依法定其等應執行刑如主文所示。
  ㈢不予緩刑宣告：
    被告蔣青樺辯護人雖以蔣青樺前未曾受有期徒刑以上刑之宣
    告，且其與附表二編號2之被害人林詠誠調解成立，願賠償
    告訴人林詠誠10萬元，並給付完畢，嗣再與編號1、3告訴人
    王得琬、許水茂達成調解並已付款，有調解筆錄、匯款紀錄
    截圖在卷可參。然被告蔣青樺雖與附表一編號1、2、3之告
    訴人達成調解、付款，然尚未與編號4至6之被害人和解或賠
    償，即無所謂附負擔履行之問題。本院認為被告蔣青樺雖與
    部分告訴人調解成立、給付款項，且於偵審就洗錢防制法部
    分均自白有斟酌減輕事由，業於上開科刑審酌中考量，為提
    昇被告蔣青樺之法治觀念，仍有受相當刑罰執行之必要，以
    勵自新。從而，即無從諭知附條件緩刑之宣告，併此敘明　
五、沒收之說明：
  ㈠關於被告5人犯洗錢罪之洗錢標的：洗錢防制法於105年12月2
    8日修正，於106年6月28日生效施行，其中第18條修正為「
    犯第14條之罪，其所移轉、變更、掩飾、隱匿、收受、取得
    、持有、使用之財物或財產上利益，沒收之；犯第15條之罪
    ，其所收受、持有、使用之財物或財產上利益，亦同（第1
    項）。以集團性或常習性方式犯第14條或第15條之罪，有事
    實足以證明行為人所得支配之前項規定以外之財物或財產上
    利益，係取自其他違法行為所得者，沒收之（第2項）。對
    於外國政府、機構或國際組織依第21條所簽訂之條約或協定
    或基於互惠原則，請求我國協助執行扣押或沒收之案件，如
    所涉之犯罪行為符合第3條所列之罪，不以在我國偵查或審
    判中者為限（第3項）。」而關於犯罪行為人犯洗錢防制法
    第14條之罪，其所掩飾之財物本身僅為洗錢之標的，難認係
    供洗錢所用之物，故洗錢行為之標的除非屬於前置犯罪之不
    法所得，而得於前置犯罪中予以沒收者外，既非本案洗錢犯
    罪之工具及產物，亦非洗錢犯罪所得，尤非違禁物，尚無從
    依刑法沒收規定予以宣告沒收，自應依上開第18條第1項前
    段規定予以宣告沒收。且此規定係採義務沒收主義，祇要合
    於前述規定，法院即應為相關沒收之諭知，然該洗錢行為之
    標的是否限於行為人者始得宣告沒收，法無明文，實務上一
    向認為倘法條並未規定「不問屬於犯罪行為人與否均沒收」
    時，仍以屬於被告所有者為限，始應予沒收，惟此部分亦有
    論者認為洗錢行為委由第三人為之者所在多有，甚多是利用
    他人帳戶予以隱匿或掩飾，如洗錢行為之標的須限於被告所
    有始得宣告沒收，不僅增加實務上查證之困難，亦難以達成
    洗錢防制之目的。綜上，洗錢行為標的之沒收應否限於被告
    所有者始得沒收，在適用上實仍有前揭爭議。本院認在法無
    明文之情形下，宜從有利於被告之認定。經查同案被告晏利
    昌提領如附表二編號1之款項70萬元，並交予被告林威逸，
    復經「香腸」、「許沛婕」指示詐欺集團不詳成員前往收取
    贓款等情，為被告林威逸於偵訊時坦承不諱（偵二卷第18頁
    ），被告等人即對上開款項已無事實上之管領權，自難認如
    附表二所示告訴人等匯入本案土地銀行帳戶之款項，即屬被
    告等犯洗錢罪之標的為被告5人所有，自無庸依前揭規定宣
    告沒收。　　
　㈡按犯罪所得，屬於犯罪行為人者，沒收之；前二項之沒收，
    於全部或一部不能沒收或不宜執行沒收時，追徵其價額；宣
    告多數沒收者，併執行之，刑法第38條之1第1項前段、第3
    項、第40條之2第1項分別定有明文。次按共同犯罪行為人之
    組織分工及不法所得，未必相同，特別是集團性或重大經濟
    、貪污犯罪，彼此間犯罪所得分配懸殊，其分配較少甚或未
    受分配之人，如仍應就全部犯罪所得負連帶沒收之責，超過
    其個人所得之剝奪，無異代替其他犯罪參與者承擔刑罰，顯
    失公平。故共同犯罪，其所得之沒收，應就各人分得之數為
    之（最高法院104年度第13次刑事庭會議決議、104年度台上
    字第3935號判決意旨參照），經查：
　⒈被告張簡毅青、曾柏端、巫祥榮於本院審理時就附表二編號3
    ，分別坦承獲得15萬元、1萬元、1萬元之報酬（審原金訴卷
    第269頁），又扣案現金4萬7000元，為被告張簡毅青之犯罪
    所得，就此部分應於被告張簡毅青罪刑項下諭知沒收。而被
    告張簡毅青、曾柏端、巫祥榮未扣案之不法報酬10萬3000元
    、1萬元、1萬元，均為犯罪所得，尚未扣案，且係於附表三
    編號1所示提領款項上繳後始獲報酬，又被告張簡毅青、曾
    柏端、巫祥榮與附表二編號1、3告訴人調解成立已各給付1
    萬5千元（1萬元、5千元）、1萬元（5千元、5千元）、1萬
    元（5千元、5千元），應自上開應沒收金額中扣除，以免過
    苛。是被告張簡毅青就此部分8萬8千元（10萬3千元扣除1萬
    5千元），爰依上開規定，於附表一編號3所示犯罪項下諭知
    沒收，於全部或一部不能沒收或不宜執行沒收時，追徵其價
    額。至被告曾柏端、巫祥榮則不再宣告沒收或追徵。
　⒉被告蔣青樺於本院審理時坦承獲得5萬元之報酬（審原金訴卷
    第269頁），惟被告蔣青樺已與附表二編號2被害人林詠誠調
    解成立，並依調解條件給付10萬元，業如上述，顯已逾被告
    蔣青樺本案獲得之上開報酬，是應認被告蔣青樺已未保留本
    案犯行之犯罪所得，如再宣告沒收此部分犯罪所得，有過苛
    之虞，爰依刑法第38條之2第2項規定不予宣告沒收或追徵。
    另被告林威逸於本院審理時供稱其尚未獲得報酬等語（審原
    金訴卷第269頁），且查本件卷證內尚無積極證據足認被告
    林威逸因擔任車手頭，而獲取報酬、取得財物或利益，亦無
    證據證明被告林威逸就詐騙所得有所朋分，尚難認被告林威
    逸有何犯罪所得可資沒收或追徵，附此敘明。
　㈢至扣案林威逸所有蘋果手機1支、巫祥榮所有手機1支、曾柏
    端所有手機1支，及張簡毅青所有手機2支、存摺2本、提款
    卡1張、印章3顆、身分證影本2張等物，遍查卷內無其他積
    極證據足以證明該前開扣案物與其等本案犯行有所關聯，故
    均不予宣告沒收，併予敘明。
據上論斷，應依刑事訴訟法第273條之1第1項、第284條之1、第2
99條第1項前段，洗錢防制法第14條第1項、第16條第2項，刑法
第11條前段、第28條、第339條之4第1項第2款、第55條前段、第
51條第5款、第38條之1第1項前段、第3項、第40條之2第1項，刑
法施行法第1條之1第1項，判決如主文。
本案經檢察官林恒翠提起公訴，檢察官呂乾坤到庭執行職務。
中　　華　　民　　國   111    年    4     月    27    日
                  刑事第五庭    法  官  李昆南
以上正本證明與原本無異。
如不服本判決應於收受送達後20日內向本院提出上訴書狀，並應
敘述具體理由；如未敘述上訴理由者，應於上訴期間屆滿後20日
內向本院補提理由書（均須按他造當事人之人數附繕本）「切勿
逕送上級法院」。
因疫情而遲誤不變期間，得向法院聲請回復原狀。
中　　華　　民　　國   111    年    4     月    27    日
                                書記官  鄭仕暘
附錄本判決論罪科刑法條：
洗錢防制法第14條
有第二條各款所列洗錢行為者，處7年以下有期徒刑，併科新臺
幣5百萬元以下罰金。
前項之未遂犯罰之。
前二項情形，不得科以超過其特定犯罪所定最重本刑之刑。
中華民國刑法第339條之4
犯第339條詐欺罪而有下列情形之一者，處1年以上7年以下有期
徒刑，得併科1百萬元以下罰金：
一、冒用政府機關或公務員名義犯之。
二、三人以上共同犯之。
三、以廣播電視、電子通訊、網際網路或其他媒體等傳播工具，
    對公眾散布而犯之。
前項之未遂犯罰之。
附表一
編號 犯罪事實 主文欄（宣告刑，含沒收、追徵） １ 附表二編號1所示之犯行 蔣青樺犯三人以上共同詐欺取財罪，處有期徒刑柒月。 張簡毅青犯三人以上共同詐欺取財罪，處有期徒刑柒月。 曾柏端犯三人以上共同詐欺取財罪，處有期徒刑柒月。 巫祥榮犯三人以上共同詐欺取財罪，處有期徒刑柒月。 林威逸犯三人以上共同詐欺取財罪，處有期徒刑柒月。 ２ 附表二編號2所示之犯行 蔣青樺犯三人以上共同詐欺取財罪，處有期徒刑柒月。 張簡毅青犯三人以上共同詐欺取財罪，處有期徒刑捌月。 曾柏端犯三人以上共同詐欺取財罪，處有期徒刑捌月。 巫祥榮犯三人以上共同詐欺取財罪，處有期徒刑捌月。 林威逸犯三人以上共同詐欺取財罪，處有期徒刑捌月。 ３ 附表二編號3所示之犯行 蔣青樺犯三人以上共同詐欺取財罪，處有期徒刑柒月。 張簡毅青犯三人以上共同詐欺取財罪，處有期徒刑玖月。扣案之犯罪所得新臺幣肆萬柒仟元沒收。未扣案之犯罪所得新臺幣捌萬捌仟元沒收，於全部或一部不能沒收或不宜執行沒收時，追徵價額。 曾柏端犯三人以上共同詐欺取財罪，處有期徒刑捌月。 巫祥榮犯三人以上共同詐欺取財罪，處有期徒刑捌月。 林威逸犯三人以上共同詐欺取財罪，處有期徒刑捌月。 ４ 附表二編號4所示之犯行 蔣青樺犯三人以上共同詐欺取財罪，處有期徒刑捌月。 張簡毅青犯三人以上共同詐欺取財罪，處有期徒刑玖月。 曾柏端犯三人以上共同詐欺取財罪，處有期徒刑玖月。 巫祥榮犯三人以上共同詐欺取財罪，處有期徒刑玖月。 林威逸犯三人以上共同詐欺取財罪，處有期徒刑玖月。 ５ 附表二編號5所示之犯行 蔣青樺犯三人以上共同詐欺取財罪，處有期徒刑柒月。 張簡毅青犯三人以上共同詐欺取財罪，處有期徒刑柒月。 曾柏端犯三人以上共同詐欺取財罪，處有期徒刑柒月。 巫祥榮犯三人以上共同詐欺取財罪，處有期徒刑柒月。 林威逸犯三人以上共同詐欺取財罪，處有期徒刑柒月。 ６ 附表二編號6所示之犯行 蔣青樺犯三人以上共同詐欺取財罪，處有期徒刑柒月。 張簡毅青犯三人以上共同詐欺取財罪，處有期徒刑柒月。 曾柏端犯三人以上共同詐欺取財罪，處有期徒刑柒月。 巫祥榮犯三人以上共同詐欺取財罪，處有期徒刑柒月。 林威逸犯三人以上共同詐欺取財罪，處有期徒刑柒月。 
附表二
編號 告訴人 詐騙方式 匯款時間 匯款金額（新 臺幣) 人頭帳戶 １ 王得琬 (提告) 詐騙集團成員以通訊軟體LINE暱稱「杰」向王得琬佯稱：可在IGmarkets網站上投資黃金買賣云云，致王得琬陷於錯誤，而於右列時間，匯款至右列帳戶內。嗣因無法出金始悉受騙。 110年6月29日11時36分 6萬元 土地銀行帳戶（帳號000-000000000000號） ２ 林詠誠 (提告) 詐騙集團成員以通訊軟體LINE暱稱「陳思佳」向林詠誠佯稱：可透過「IG」app進行投資云云，致林詠誠陷於錯誤，而於右列時間，匯款至右列帳戶內。嗣因無法出金始悉受騙。 110年6月29日11時39分 20萬元 同上    110年6月29日12時25分 20萬元  ３ 許水茂 詐騙集團成員以通訊軟體LINE暱稱「王蘭」向許水茂佯稱：可透過「MT5Ethu」平台進行投資云云，致許水茂陷於錯誤，而於右列時間，匯款至右列帳戶內。嗣因無法出金始悉受騙。 110年6月30日9時15分 83萬7050元 同上 ４ 劉正熙 詐騙集團成員以社群軟體臉書帳號「韓娟華」向劉正熙佯稱：可透過「潤發國際客服團隊」投資黃金期貨而賺錢云云，致劉正熙陷於錯誤，而於右列時間，匯款至右列帳戶內。嗣因銀行通知其所匯款之帳戶為警示帳戶，始悉受騙。 110年6月30日10時40分 56萬元 同上 ５ 陳之曉 (提告) 詐騙集團成員自稱「林靖」，並向陳之曉佯稱：依照其指示在新葡京娛樂城網站下注可賺錢云云，致陳之曉陷於錯誤，而於右列時間，匯款至右列帳戶內。嗣因無法出金，始悉受騙。 110年6月30日11時0分 5萬元 同上    110年6月30日11時12分 5萬元     110年6月30日11時24分 5萬元  ６ 陳俊傑 (提告) 詐騙集團成員先以綽號「靜怡」之身分，假意與陳俊傑在網站DOTELOVE上交往，並向陳俊傑佯稱：若想見面，必須與客服人員聯繫云云，集團成員再以網站客服人員之身分，於110年6月25日起，向告訴人佯以：欲見面必須支付購買禮物，且需支付約會的開通費用云云，致陳俊傑陷於錯誤而於右列時間，匯款至右列帳戶內。 110年6月30日12時09分 3萬元 同上 
附表三
編號 提款車手 提款帳戶 提款時間  提款地點 提款金額(新臺幣) 對應之被害人 １ 晏利昌、張簡毅青 土地銀行帳戶（帳號000-000000000000號） 110年6月30日10時10分  土地銀行五甲分行（高雄市○○區○○○路000號） 70萬元 王得琬、林詠誠、許水茂 ２ 晏利昌、張簡毅青、曾柏端 土地銀行帳戶（帳號000-000000000000號） 110年6月30日13時24分  土地銀行大發分行（高雄市○○區○○○路000號） 160萬元（未領得） 劉正熙、陳之曉、陳俊傑